【裁判字號】    95,訴,3130
【裁判日期】    951026
【裁判案由】    毒品危害防制條例
【裁判全文】
臺灣高雄地方法院刑事判決              95年度訴字第3130號
公  訴  人  臺灣高雄地方法院檢察署檢察官
被      告  乙○○
                    （現於台灣高雄監獄執行中）
上列被告因毒品危害防制條例案件，經檢察官提起公訴（95年度
毒偵字第6309號），被告於本院準備程序為有罪之陳述，經合議
庭裁定由受命法官依簡式審判程序獨任審理，判決如下：
    主  文
乙○○施用第一級毒品，處有期徒刑玖月；扣案之第一級毒品海
洛因壹包（驗前淨重零點零玖伍公克，驗後淨重零點零陸肆公克
）及沾粘第一級毒品海洛因之空包裝袋壹只，均沒收銷燬之。又
施用第二級毒品，處有期徒刑陸月。應執行有期徒刑壹年貳月。
扣案之第一級毒品海洛因壹包（驗前淨重零點零玖伍公克，驗後
淨重零點零陸肆公克）及沾粘第一級毒品海洛因之空包裝袋壹只
，均沒收銷燬之。
    事    實
一、乙○○曾因施用毒品案件，經本院裁定送觀察、勒戒後，認
    無繼續施用毒品之傾向，於民國94年7 月22日觀察勒戒執行
    完畢釋放，由臺灣高雄地方法院檢察署檢察官於94年7 月25
    日，以94年度毒偵字第5234號為不起訴處分確定後，再於95
    年1 月間，因施用第一、二級毒品案件，經本院以95年度訴
    字第507 號判決，各判處有期徒刑8 月、5 月，定應執行刑
    1 年確定（現入監執行中，不構成累犯）。猶不知悔改，竟
    於上開觀察、勒戒執行完畢釋放後5 年內，復基於施用第一
    、二級毒品之犯意，於95年8 月4 日晚間某時許，在高雄縣
    燕巢鄉○○路30號旁空地，施用第一級毒品海洛因及第二級
    毒品甲基安非他命各1 次。嗣於同年8 月6 日凌晨1 時40分
    許，在高雄縣大社鄉○○路與萬金路口，因行跡可疑，為警
    攔查，發現其另涉廢棄物清理法案件遭本院通緝，當場逮捕
    ，並附帶搜索其駕駛車牌號碼7M-5480 號之自小客車，且扣
    得其施用所餘之第一級毒品海洛因1 包（驗前淨重0.095 公
    克、驗後淨重0.064 公克），始知上情。
二、案經高雄縣政府警察局岡山分局報請臺灣高雄地方法院檢察
    署檢察官偵查起訴。
    理    由
一、本件被告所犯係死刑、無期徒刑、最輕本刑為3 年以上有期
    徒刑以外之罪，其於準備程序中就被訴事實為有罪之陳述，
    經法官告知簡式審判程序之旨，並聽取公訴人及被告之意見
    後，本院合議庭認無不得或不宜改依簡式審判程序進行之情
    事，依刑事訴訟法第273 條之1 第1 項、第284 條之1 規定
    ，裁定本件進行簡式審判程序，合先敘明。
二、上揭事實，已據被告於本院審理中坦承不諱，再被告於本院
    準備及審理程序，對檢察官起訴書所載證據清單所列證據之
    證據能力，均表示無意見，且就其於警詢、檢察官偵訊時之
    陳述，同意作為本案之證據。又被告為警查獲採集尿液送驗
    後，亦分呈嗎啡及甲基安非他命陽性反應，有台灣檢驗科技
    股份有限公司濫用藥物尿液檢驗報告1 紙附卷可佐，足認被
    告上開自白確與事實相符，洵堪採為論罪科刑之依據。
三、按犯毒品危害防制條例第10條施用第一、二級毒品之罪者，
    檢察官應先將被告送勒戒處所觀察、勒戒，經觀察、勒戒後
    ，認無繼續施用毒品之傾向者，應即釋放，並為不起訴之處
    分。又觀察、勒戒執行完畢釋放後，5 年內再犯第10條施用
    毒品之罪，檢察官應依法追訴，毒品危害防制條例第20條、
    第23條規定甚明。本件被告前既因施用毒品案件，經送觀察
    、勒戒，於94年7 月22日執行完畢釋放，有台灣高等法院被
    告前案紀錄表1 件在卷可稽，是其於執行完畢釋放後5 年內
    再犯本件施用毒品案件，依前述規定應予論罪科刑。
四、按海洛因、甲基安非他命，分別為毒品危害防制條例第2 條
    第2 項第1 、2 款依其成癮性、濫用性及對社會危害性所分
    級管制之第一、二級毒品。核被告所為，係犯毒品危害防制
    條例第10條第1 項、第2 項之施用第一級毒品罪、施用第二
    級毒品罪。被告持有第一級毒品海洛因及第二級毒品甲基安
    非他命後進而施用，其持有之低度行為應為施用之高度行為
    所吸收，均不另論罪。被告所犯前開2 罪間，罪名有別，行
    為不同，顯係出於各別之犯意而為，應予分論併罰之。爰審
    酌被告前因施用毒品案件，經送觀察、勒戒且受不起訴處分
    後，仍不愛惜機會戒除毒癮，再為本件犯行，顯見被告不知
    悔改施用毒品之惡習，惟念及被告犯後坦承犯行，及其施用
    毒品係戕害自身身體健康，並未危及他人，犯後態度良好等
    一切情狀，分別量處如主文所示之刑，並定其應執行刑，以
    資懲儆（另按刑法業於民國94年1 月7 日修正公布，並於95
    年7 月1 日施行，刑法第51條第5 款已有修正規定，本件被
    告行為係在刑法修正後，即無依刑法第2 條第1 項規定比較
    新舊法問題，應依修正後之規定，定其應執行之刑，附予敘
    明）。扣案之第一級毒品海洛因1 包（驗前淨重0.095 克、
    驗後淨重0.064 公克，含沾粘上開毒品海洛因之空包裝袋1
    只），依毒品危害防制條例第18條第1 項前段，併應諭知沒
    收銷燬之。
五、至公訴意旨另以被告於上開觀察、勒戒執行完畢釋放後5 年
    內，復基於施用第一、二級毒品之概括犯意，自95年5 月3
    日後某日時起，至同年8 月3 日晚間10時許，在高雄縣燕巢
    鄉○○路30號旁與旗楠路附近工地等處，連續多次施用上開
    第一、二級毒品海洛因、甲基安非他命多次，因認其以集合
    犯之型態，涉犯毒品危害防制條例第10條第1 、2 項之施用
    第一 、二級毒品罪嫌等語。經查：
  (一)按刑事訴訟法上所謂認定犯罪事實之證據，係指足以認定被
    告確有犯罪行為之積極證據而言，該項證據自須適合於被告
    犯罪事實之認定，始得採為斷罪資料。如未能發現相當證據
    ，或證據不足以證明，自不能以推測或擬制之方法，以為裁
    判之基礎。又刑事訴訟上證明之資料，無論其為直接或間接
    證據，均須達於通常一般人均不致有所懷疑，而得確信其為
    真實之程度，始得據為有罪之認定，若關於被告是否犯罪之
    證明未能達此程度，而有合理性懷疑之存在，致使無法形成
    有罪之確信，根據「罪證有疑，利於被告」之證據法則，即
    不得遽為不利被告之認定，有最高法院29年上字第3105號、
    40年臺上字第86號、76年臺上字第4986號判例可資參照。
  (二)本件公訴意旨認被告有上揭施用毒品之犯行，無非僅以被告
    之自白、扣案之第一級毒品海洛因1 包及被告驗尿報告，資
    為論據。惟案內並無被告經警於上揭期間在高雄縣燕巢鄉○
    ○路30號旁、旗楠路附近工地等處被查獲施用毒品之具體證
    據，而上開毒品1 包係於事實欄所示之時地查獲，已於上開
    論罪部分說明在案。再被告於95年8 月6 日晚上某時許採尿
    送請檢驗結果，雖均呈第一、二級毒品陽性反應，惟此僅得
    證明其於採尿回溯前26小時、96小時內某時有施用上開毒品
    行為，尚無法證明於指訴期間內，各有連續或接續施用上開
    第一、二級毒品犯行。此外，並查無其他積極證據足資證明
    被告有上揭所指犯行，為此，此部分應屬罪證不足。惟公訴
    人亦認此部分如屬成立，與上揭論罪科刑部分，亦有集合犯
    型態論以一罪關係，爰不另為無罪之諭知，附此敘明。
六、 據上論斷，應依刑事訴訟法第273 條之1 第1 項、第299
     條第1 項前段，毒品危害防制條例第10條第1 項、第2 項
     、第18條第1 項前段，刑法第11條前段、第51條第5 款，
     判決如主文。
本案經檢察官甲○○到庭執行職務。
中    華    民    國    95    年    10    月    26    日
                    刑事第二庭  法  官  李昆南
以上正本証明與原本相符。
如不服本判決，應於收受送達之日起10日內向本院提出上訴書狀
。
中    華    民    國    95    年    10    月    26    日
                                書記官  黃美玲
附錄本判決論罪法條：
毒品危害防制條例第10條
施用第一級毒品者，處 6 月以上 5 年以下有期徒刑。
施用第二級毒品者，處 3 年以下有期徒刑。


司法院資訊處製作；財團法人民間司法改革基金會備份。
